【裁判字號】    96,上易,662
【裁判日期】    970408
【裁判案由】    給付貨款
【裁判全文】
臺灣高等法院民事判決                 96年度上易字第662號
上  訴  人  豪泰汽車客運股份有限公司
法定代理人  丙○○
訴訟代理人  李振生律師
被 上 訴人  金凱揚國際股份有限公司
法定代理人  乙○○
訴訟代理人  李宏文律師
複 代 理人  張運弘律師
上列當事人間請求給付貨款事件，上訴人對於中華民國96年6月1
8日臺灣士林地方法院96年度訴字第152號第一審判決提起上訴，
本院於97年3月25日言詞辯論終結，判決如下：
    主  文
上訴駁回。
第二審訴訟費用由上訴人負擔。
    事實及理由
一、被上訴人主張：上訴人先後於民國（下同）95年7月19日及
    同年月26日向被上訴人購買高級柴油28公秉及30公秉（下稱
    系爭柴油），貨款共計新臺幣（下同）1,351,400元（下稱
    系爭貨款），被上訴人已依約交付，上訴人並於收受後在購
    貨通知單上簽名確認。詎上訴人迄未支付系爭貨款，迭經催
    討無效，爰依系爭買賣契約之法律關係，求為命上訴人給付
    1,351,400元及自96年1月23日起至清償日止，按週年利率5%
    計算利息之判決（原審為被上訴人勝訴之判決。上訴人聲明
    不服）。並於本院為如下之答辯聲明：上訴駁回。
二、上訴人則以：上訴人自94年12月起開始陸續向被上訴人購買
    柴油，95年6月15日新竹市環境保護局（下稱環保局）至上
    訴人位於新竹市之停車場抽測所有車號AG-100號、AG-101號
    、AG-103號、AG -106號、AG-108號、AG-111號、AG-117號
    、173-AB號、325- AC號、328-AC號、335-AC號、336-AC號
    等12輛營業大客車之柴油含硫量，檢測結果各車之柴油含硫
    量皆為80PPMW左右，超出標準值50ppmw甚多，而遭新竹市環
    境保護局各處罰鍰1萬元，共計12萬元，因上訴人甫於95年6
    月12日向被上訴人購進柴油30公秉，始知被上訴人交付之柴
    油有瑕疵。上訴人為取證，乃於95年7月19日及同年月26日
    再向被上訴人購買系爭柴油，並採樣送請經濟部標準檢驗局
    檢驗，檢驗結果高達584ppmw及460ppmw，且被上訴人亦曾致
    函環保局承認其銷售中油公司柴油與上訴人，足證系爭柴油
    具有嚴重瑕疵存在。依民法第354條第1項及第359條之規定
    ，被上訴人應負物之瑕疵擔保責任，並減少3分之1價金即45
    0,467元。另上訴人所有之大客車因使用有瑕疵之系爭柴油
    而遭處罰鍰12萬元，且使車輛零件受損，而須支出維修費用
    900,773元，依民法第227條不完全給付之規定，被上訴人應
    負賠償之責，並於被上訴人請求之範圍內主張抵銷1,471,24
    0元等語，資為抗辯。並於本院為如下之上訴聲明：(一)原判
    決廢棄。(二)被上訴人在第一審之訴及假執行之聲請均駁回。
三、兩造不爭執之事實（見本院卷28、34頁）：
  (一)系爭買賣契約係存在兩造間，系爭貨款1,351,400元，上訴
    人尚未給付。
  (二)上訴人自94年12月起陸續向被上訴人購買高級柴油，除系爭
    柴油外，上訴人尚於95年5月14日及6月12月各向被上訴人購
    進柴油30公秉，除系爭油款外，價金皆已給付，有購貨通知
    單及請款單可證（見原審9-10頁）。
  (三)被上訴人由原皇交通股份有限公司（下稱原皇公司）、龜山
    油品有限公司（下稱龜山公司）及茂溢企業有限公司（下稱
    茂隘公司）運交高級柴油與上訴人，並由雲沂企業有限公司
    （下稱雲沂公司）向上訴人請款，有請款單為證，上述單據
    被上訴人皆未具名。
  (四)環保局於95年6月15日前來上訴人新竹市公司停車場對車號
    AG-100號、AG-101號、AG-103號、AG-106號、AG-108號、AG
    -111號、AG-117號、173-AB號、325-AC號、328-AC號、335-
    AC號、336-AC號等12輛營業大客車之油缸採樣檢驗柴油含硫
    量，檢驗結果各車含硫量皆在80ppmw左右，超出標準值50pp
    mw甚多，環保局遂每車處罰鍰新台幣1萬元，共12萬元，有
    環保局函可證。
四、本件被上訴人主張伊依系爭買賣契約交付系爭柴油予上訴人
    ，上訴人應支付系爭貨款，惟為上訴人所否認，並以前揭情
    詞置辯。是本件首應審究者為被上訴人出售予上訴人之系爭
    柴油，是否有含硫量超出標準值之瑕疵？查：
  (一)按當事人主張有利於己之事實者，就其事實有舉證之責任。
    但法律別有規定，或依其情形顯失公平者，不在此限，民事
    訴訟法第277條定有明文。則上訴人對於系爭柴油有瑕疵存
    在之有利於己之事實，應負舉證責任。
  (二)上訴人所提出之新竹市環保局柴油含硫量採樣紀錄表12紙，
    均在油品資料欄勾選「台塑」（見原審卷第308、313、318
    、323、328、333、338、342、347、352、357、362頁），
    為兩造所不爭執，顯見該有瑕疵之柴油是否取自被上訴人所
    出售之柴油，即有疑義。且證人即當時在上訴人公司新竹場
    站擔任管理工作之林南宏（嗣已離職）於原審法院言詞辯論
    時到場結證稱：95年6、7月份我看過公司進油來源只有2 家
    公司，其一為台塑公司，另一家伊不清楚，公司進油時應該
    有交叉進貨之情形，以及在1 個月內曾有交叉向台塑公司及
    另1家公司買油之情形，停車場1個月需要用掉4至5車的油，
    1次叫1車油，1車油3萬公升等語（本院卷第156頁）。再參
    酌被上訴人所提出自94年8月至95年9月兩造間買賣高級柴油
    之記錄（見原審卷第305頁）顯示，被上訴人於95年間，僅
    先後於3月、4月、5月、6月、7月、9月各出售3萬公升、3萬
    公升、3萬公升、6萬公升、5萬8千公升、3萬公升高級柴油
    予上訴人，顯然不足上訴人每月12萬至15萬公升之需求量。
    足徵上訴人於上開期間至少同時向被上訴人及台塑公司購油
    ，則上訴人所有之營業大客車遭新竹市環保局抽測含硫量過
    高之油品，是否確實來自於被上訴人，益難認定。
  (二)又依上訴人所提之經濟部標準檢驗局試驗報告所示，其申請
    檢驗油品之含硫量固高達584ppmw及460ppmw（見原審卷70、
    71頁），惟該柴油係上訴人自行採樣送請檢驗，為上訴人所
    不爭執，而上訴人又無法舉證證明其自行採樣送請經濟部標
    準檢驗局檢驗之油品，係取自於被上訴人所出售之系爭柴油
    ，自不能因此即認被上訴人所出售之柴油有瑕疵。況依經濟
    部標準檢驗局試驗報告顯示，油品含硫量高達584ppmw及460
    ppmw，與新竹市環保局於95年6月15日至上訴人場站抽測其
    所有車號AG-10 0號、AG-101號、AG-103號、AG-106號、AG-
    108號、AG-111號、AG-117號、173-AB號、325-AC號、328-A
    C號、335-AC號、336-AC 號等12輛營業大客車油品之含硫量
    僅為74ppmw至85 ppmw之間，有6倍以上之差距，則上開油品
    是否均係同一來源，或均係來自於被上訴人，更值懷疑，自
    不得以該試驗報告作為不利於被上訴人之認定。再上訴人於
    95年6 月15日遭環保局以油品含硫量過高為由科處罰鍰後，
    如確係因被上訴人之油品有瑕疵，上訴人豈有仍於同年7月
    及9月繼續向被上訴人購買包括系爭柴油在內之高級柴油之
    理？上訴人既無法舉證證明辯稱系爭柴油有含硫量超出標準
    值之瑕疵，空言主張自不足採信。
  (三)上訴人雖辯稱：上訴人向被上訴人購買之柴油因含琉量過高
    ，被環保局處罰後，即通知被上訴人其出售之柴油具有瑕疵
    ，被上訴人乃致函環保局，承認該柴油係其購自中油公司轉
    售予上訴人，足證被上訴人明知其出售之柴油具有瑕疵云云
    ，並提出被上訴人致環保局函為證（見本院卷11頁）。查，
    被上訴人對上開函之真正固不爭執（見原審卷47頁反面、55
    頁反面），惟辯稱：該函係應上訴人之要求所出具，用以證
    明伊出售予上訴人之油，係來自中油公司，並非承認伊出售
    予上訴人之油含硫量過高等語。姑不論被上訴人所言是否屬
    實，依該函係記載「受文者：新竹市環境保護局第二課。主
    旨：貴局於95年6 月15日至新竹市○○里○○街20號豪泰汽
    車客運（股）公司（即上訴人）場站抽測車號325-AC、AG-1
    06、173-AB、AG-117、AG-108、AG-100、AG-111、AG-103、
    AG-101、336-AC、328-AC、335-AC等十二輛違反空氣防制法
    規定乙案。說明：本公司為中國石油（股）公司之經銷商，
    有關豪泰汽車客運（股）公司，上述車輛所使用之燃料均由
    本公司提自中國石油（股）公司桃園煉油廠生產之超級柴油
    」等語，即依該函所示，被上訴人縱自承上開被罰12輛車所
    所使用之燃料均由其提自中國石油公司桃園煉油廠生產之超
    級柴油，但上訴人並非僅向被上訴人購油，上訴人所購之油
    ，均直接灌入上訴人公司的油庫，上開12輛車均係在上訴人
    之油庫加油等情，為上訴人所不爭執（見本院卷47頁反面）
    ，並經證人即原上訴人公司之員工林南宏到庭證述明確（見
    原審卷156頁），是該12輛車之燃料既來自上訴人油庫，而
    油庫之油亦非均來自被上訴人，則該函自不能為該12輛車，
    有瑕疵之油，係被上訴人所出售之證明。故上訴人上開所辯
    ，即不足採。
  (四)上訴人又辯稱：上訴人固同時向台塑台化公司及被上訴人購
    買高級汽油，惟台塑公司柴油交運前皆經化驗合格，交運時
    並加以鉛封，且經發貨人、守衛及承運人檢查簽名，層層管
    制，運交買受人時始起鉛封，而由買受人簽收，中間無從摻
    雜劣質油品，且未曾聽聞直接向台塑台化公司購買柴油者，
    因含硫量過高被處罰鍰或致引擎損壞情事，足證有瑕疵之油
    係被上訴人所交付云云。但查，台塑公司之油品有無瑕疵，
    與有瑕疵之油品是否購自被上訴人無關，況縱認台塑之油品
    無瑕疵，亦不能因此即認被上訴人所交付之油品有瑕疵。況
    油槽品管以及人員素質控管等，皆會影響柴油之品質，故無
    法以台塑公司所交付之柴油無瑕疵，即認被上訴人所交付之
    柴油存有瑕疵。
  (五)上訴人另辯稱：環保局柴油含硫量採量記錄表油品資料勾選
    台塑，係因上訴人新竹站職員僅認識有名稱標誌之台塑油車
    ，另一家進油公司之油車並無名稱及標誌，只好陳述油品來
    源為台塑云云。查，該職員每日皆見油罐車進出，是否為台
    塑油品，自有認識以及判斷能力，況除台塑公司所交付之油
    品外，其他非台塑公司之油罐車因沒有鉛封，因此均有抽驗
    等情，業據證人林南宏證述在卷（見原審卷158 頁），故當
    油品運送至上訴人處，上訴人既然有抽驗之機制存在，其職
    員自有分辨油品來源之能力，否則無從決定是否需要抽驗。
    從而，上訴人以新竹站職員無法分辨油源，而否認環保局柴
    油含硫量採量記錄表記載之真正，即不足採信 。
  (六)上訴人再辯稱：上訴人為取證，始陸續於95年7月19日及26
    日再向被上訴人購買系爭柴油取樣云云。然查，上訴人向被
    上訴人繼續購買之柴油，共計58公秉，並非少量，若為取證
    之用，何需購買如此多之柴油，甚而將之使用殆盡才主張瑕
    疵，且除系爭此兩筆7月貨款外，同年6 月16日及9月16日之
    貨款，則已給付完畢，顯與常情有違。又購買系爭柴油既係
    為取樣之用，則上訴人於95年7月19日及同年月26日購得並
    灌入其油庫後，何以遲至同年8月1日始送請檢驗，有試驗報
    告可憑（見原審卷70、71頁），則該送請檢驗之柴油是否被
    上訴人所出售，已有可議。況證人丁○○雖證稱含硫量高達
    584ppmw及460ppmw之油品，係伊送請經濟部標準檢驗局檢驗
    等語，但其亦證稱：採樣過程伊未參與，故不知採樣的油是
    那一家公司所有等語（見本院卷48頁，原審卷70、71頁），
    故證人丁○○之證言，亦不能為被上訴人出售之柴油有瑕疵
    之證明。
五、綜上所述，被上訴人出售系爭柴油予上訴人，上訴人迄未給
    付系爭貨款，且上訴人亦無法舉證證明被上訴人出售予上訴
    人之系爭柴油有瑕疵或有不完全給付情形，已如前述，從而
    ，被上訴人基於系爭買賣契約，訴請上訴人給付1,351,400
    元及自起訴狀繕本送達上訴人翌日即96年1月23日起至清償
    日止，按週年利率5%計算之法定遲延利息，為有理由，應予
    准許。是則原審判命上訴人如數給付，於法並無不合。上訴
    意旨指摘原判決不當，求予廢棄改判，為無理由，應予駁回
    。
六、上訴人另聲請傳訊證人甲○○以證明環保局柴油含硫量記錄
    表「油品資料」欄「台塑」之記載係錯誤，但查，該「台塑
    」之記載是否錯誤，與被上訴人所出售之柴油有無瑕疵無關
    ，已如前述，自無傳訊之必要；另上訴人又聲請向台塑公司
    函詢其公司運送柴油至上訴人或其他客戶之經過，及車用柴
    油含硫量超過標準裁罰情形，以證明台塑公司交付上訴人之
    柴油品質無瑕疵，環保局裁罰上訴人係因被上訴人交付柴油
    含硫量過高所致云云。惟台塑公司交付上訴人之柴油品質有
    無瑕疵，與被上訴人出售予上訴人公司之柴油有無瑕疵，及
    上訴人被裁罰是否因被上訴人交付之柴油含硫量過高，均無
    關係，亦如前述，故均無調查之必要。又本件判決基礎已臻
    明確，兩造其餘之攻擊防禦方法及訴訟資料經本院斟酌後，
    核與判決不生影響，無一一論述之必要，併予敘明。
七、據上論結，本件上訴為無理由，依民事訴訟法第449條第1項
    、第78條，判決如主文。
中    華    民    國    97    年    4     月    8     日
                    民事第五庭
                        審判長法  官  魏麗娟
                              法  官  陳博享
                              法  官  蔡芳齡
正本係照原本作成。
不得上訴。
中    華    民    國    97    年    4     月    10    日
                              書記官  蔡錦輝


司法院資訊處製作；財團法人民間司法改革基金會備份。
